臺灣臺中地方法院刑事判決　　　　　　　 96年度訴字第236號
公　訴　人　臺灣臺中地方法院檢察署檢察官
被　　　告　甲○○
　　　　　　　　　　　號5樓
上列被告因毒品危害防制條例案件，經檢察官提起公訴（95年度
毒偵字第5928、5951號），本院合議庭裁定由受命法官獨任進行
簡式審判程序，判決如下：
    主    文
甲○○施用第一級毒品，處有期徒刑壹年。扣案如附表一所示之
物，均沒收銷燬之；扣案如附表三所示之物，均沒收。又施用第
二級毒品，處有期徒刑月，扣案如附表二所示之物，均沒收銷
燬之；扣案如附表三所示之物，均沒收；應執行有期徒刑壹年貳
月。扣案如附表一、二所示之物，均沒收銷燬之；扣案如附表三
所示之物，均沒收。
    事    實
一、甲○○曾因施用毒品案件，經本院以94年度毒聲字第998 號
    裁定送觀察、勒戒後，評定認無繼續施用毒品之傾向，於民
    國94年8 月29日釋放出所，並由臺灣臺中地方法院檢察署檢
    察官於同年9 月2 日以94年度毒偵字第3955號為不起訴處分
    確定。詎仍不知悔改，復基於反覆施用第一級毒品海洛因之
    犯意，自95年2 月間某日起迄同年12月10日22時許止，在臺
    中縣豐原市○○里○○○路312 巷17號5 樓住處，以每日施
    用1 至2 次之頻率，將海洛因摻入香菸後點燃吸食之方式，
    施用海洛因多次；另基於反覆施用第二級毒品甲基安非他命
    之犯意，自95年12月4 日晚上某時起迄同年月10日22時許，
    在上開住處，以每日施用1 次之頻率，以將甲基安非他命放
    入玻璃管以火燒烤吸食煙霧之方式，施用甲基安非他命多次
    。嗣於95年12月5 日下午5 時45分，在臺中縣豐原市○○路
    281 巷7 弄13號前為警查獲，並扣得其所有供施用毒品使用
    之海洛因2 包，合計淨重0.69公克（即附表一編號(1)所示之
    物；合計空包裝總重0.64公克）、電子秤1 台（即附表三編
    號(1)所示之物）及空夾鏈袋1 包（即附表三編號(2)所示之物
    ）；復於95年12月9 日下午3 時45分許，在臺中縣神岡鄉○
    ○路與大富路統一超商前為警查獲，並扣得其所有供施用毒
    品使用之海洛因4 包，含袋合計毛重1.6 公克（即附表一編
    號(2)所示之物）及甲基安非他命1 包，含袋毛重0.3 公克（
    即附表二編號(1)所示之物；）；及於95年12月11日下午11時
    30分許，在臺中縣豐原市○○○路312 巷口為警查獲，並扣
    得其所有供施用毒品使用之海洛因1 包，淨重0.08公克（即
    附表一編號(3)所示之物；空包裝重0.18公克）及甲基安非他
    命1 包，含袋毛重1.02公克（即附表二編號(2)所示之物）。
二、案經臺中縣警察局豐原分局報告臺灣臺中地方法院檢察署檢
    察官偵查起訴。
    理    由
一、上揭事實，業據被告甲○○於本院審理時坦承不諱，並有扣
    案供其施用毒品使用詳如附表一至附表三所示之物可佐。且
    被告於前開時、地先後3 次為警查獲，經採集其尿液送驗結
    果，均呈嗎啡、甲基安非他命陽性反應，有中山醫學大學附
    設醫院檢驗科藥物檢測中心尿液檢驗報告3 紙（見96年度毒
    偵字第92號卷第18頁、95年度毒偵字第5951號卷第16頁、95
    年度毒偵字第5928號卷第24頁）。被告所持有之附表一編號
    (1)所示之物經送請檢驗結果，送驗檢品2 包均含第一級第6
    項毒品海洛因成分，合計淨重0.69公克（空包裝總重0.64公
    克）；而附表一編號(3)所示之物經送請檢驗結果，送驗檢品
    1 包含第一級第6 項毒品海洛因成分，淨重0.08公克（空包
    裝重0.18公克），有法務部調查局96年1 月6 日調科壹字第
    09623005330 號及96年1 月1 日調科壹字第0952305388 0號
    字第24000396 7號鑑定通知書各1 紙附卷（見96年度毒偵字
    第92號卷第19頁、本院審理卷第13頁）可按。又被告曾施用
    毒品案件，經本院以94年度毒聲字第998 號裁定送觀察、勒
    戒後，評定認無繼續施用毒品之傾向，於94年8 月29日釋放
    出所，並由臺灣臺中地方法院檢察署檢察官於同年9 月2 日
    以94年度毒偵字第3955號為不起訴處分確定，有臺灣高等法
    院被告前案紀錄表及臺灣臺地方法院檢察署刑案資料查註資
    料紀錄表各1 份在卷可憑。足見被告之自白與事實相符，本
    件事證明確，被告犯行已堪認定。
二、查海洛因、甲基安非他命分別係毒品危害防制條例第2 條第
    2 項第1 款、第2 款所稱之第一級、第二級毒品，依法均不
    得持有、施用。故核被告所為，係犯毒品危害防制條例第10
    條第1 項之施用第一級毒品罪及同條第2 項之施用第二級毒
    品罪。被告為施用毒品海洛因、甲基安非他命而持有之低度
    行為，均為其施用之高度行為所吸收，均不另論罪。查刑法
    第56條關於連續犯之規定，業經公布修正予以刪除，自95年
    7 月1 日施行，其修正刪除理由已說明「連續犯之規定廢除
    後，對於部分習慣犯，例如竊盜、吸毒等犯罪，是否會因適
    用數罪併罰而使刑罰過重產生不合理之現象一節，在實務運
    用上應可參考德、日等國之經驗，委由學界及實務以補充解
    釋之方式，發展接續犯之概念，對於合乎接續犯或包括的一
    罪之情形，認為構成單一之犯罪，以限縮數罪併罰之範圍，
    用以解決上述問題」等語。且刑事法若干犯罪行為態樣，本
    質上原具有反覆、延續實行之特徵，立法時既予特別歸類，
    定為犯罪構成要件之行為要素，則行為人基於概括之犯意，
    在密切接近之一定時、地持續實行之複次行為，倘依社會通
    念，於客觀上認為符合一個反覆、延續性之行為觀念者，在
    刑法評價上，即應僅成立一罪。學理上所稱「集合犯」之職
    業性、營業性或收集性等具有重複特質之犯罪均屬之，例如
    經營、從事業務、收集、販賣、製造、散布等行為概念者是
    ，亦有最高法院95年度台上字第1079號判決意旨可資參照。
    毒品因具有高度之成癮性及濫用性，施用毒品之行為本身，
    顯然存在反覆性及延續性之特徵，如將「持續多次施用毒品
    行為」評價為數罪，恐與刑罰過度評價禁止原則相悖，並有
    違憲法所揭櫫之比例原則。基此，本院認被告持續多次施用
    第一級毒品海洛因之行為應僅成立「集合犯」之實質一罪，
    且施用毒品既屬集合犯之習慣犯的性質，不論於刑法修正前
    、後均是如此，縱被告於刑法修正前、後各有多次施用毒品
    行為，本院仍僅論以一罪（均屬集合犯之實質一罪），以求
    理論之一貫，而不採「二段併罰說」（即將刑法修正前所為
    數次施用毒品之行為論以連續犯；將刑法修正後所為數次施
    用毒品之行為，論以集合犯，再將此二段施用毒品行為，予
    以數罪併罰，此說就同為多次施用毒品之行為，在刑法修正
    前、後異其理論適用，不無矛盾，且依此說之結論，論以連
    續犯加重其刑後，再予數罪併罰，亦不利於被告），本件被
    告施用海洛因之最後行為時為95年12月10日22時許，係在刑
    法修正施行後，是本件被告施用海洛因部分應全部適用修正
    後刑法之規定，無庸再為新舊法之比較。本件公訴人雖僅就
    被告自95年12月6 日23時許、同年月9 日某時許、同年月10
    日22時許，在上開住處，反覆施用海洛因多次之犯行；及僅
    就被告自95年12月9 日回溯4 日內某時起迄同年12月11日回
    溯4 日內某時止，在不詳地點，反覆施用甲基安非他命多次
    之犯行提起公訴，但被告其餘施用海洛因及甲基安非他命之
    犯行，既與起訴部分存有同一事實或有集合犯之實質上一罪
    關係，本院應併予審究（被告自95年2 月某日起迄同年12月
    5 日14時許止，施用海洛因部分；及自95年12月4 日某時起
    至翌日17時45分前某時止，在不詳地點，施用甲基安非他命
    至少4 次部分，另於本件繫屬本院後經檢察官提起公訴，此
    部分起訴有刑事訴訟法第303 條第2 款之情形，應由本院諭
    知不受理之判決，並將此部分併入本件審理）。被告所犯上
    開2 罪間，犯意各別，行為互殊，應予分論併罰。爰審酌被
    告經送觀察勒戒執行完畢後，仍無法戒除毒癮，繼續施用毒
    品不輟，顯見其陷溺已深，無視於毒品對於自身健康之戕害
    及國家對於杜絕毒品犯罪之禁令，惡性非輕，並審酌施用毒
    品之期間，施用毒品之次數，及犯後坦承犯行，態度尚可等
    一切情狀，分別量處如主文所示之刑。又扣案之如附表一所
    示之海洛因合計7 包，及如附表二所示之甲基安非他命合計
    2 包，因包裝袋與海洛因、甲基安非他命無從析離，故包裝
    袋與甲基安非他命、海洛因，均應依毒品危害防制條例第18
    條第1 項前段之規定沒收銷燬之。扣案之如附表三所示之物
    ，均係被告所有且係供其施用海洛因、甲基安非他命所使用
    之物，業據其供明在卷，均應依刑法第38條第1 項第2 款之
    規定，併予宣告沒收。至於上述附表一編號(1)、(3)送驗耗費
    之海洛因，既已滅失不存在，自無庸宣告沒收銷燬，併此敘
    明。
據上論斷，應依刑事訴訟法第273 條之1 第1 項、第299 條第1
項前段，毒品危害防制條例第10條第1 項、第2 項、第18條第1
項前段，刑法第11條、第51條第5 款，第38條第1 項第2 款，判
決如主文。
中　　華　　民　　國　　96　　年　　4 　　月　　9 　　日
                      刑事第三庭    法  官  楊萬益
上正本證明與原本無異。
如不服本判決，應於送達後十日內向本院提出上訴狀（須附繕
本），上訴於台灣高等法院台中分院。
                                    書記官  李國敬
中　　華　　民　　國　　96　　年　　4 　　月　　9 　　日
附錄本判決論罪法條全文
毒品危害防制條例第10條
施用第1 級毒品者，處6 月以上5 年以下有期徒刑。
施用第2 級毒品者，處3 年以下有期徒刑。
附表一：
編號(1)毒品海洛因2 包，合計淨重0.69公克（合計空包裝總重
      0.64公克）。
編號(2)海洛因4 包，含袋合計毛重1.6 公克。
編號(3)海洛因1 包，淨重0.08公克（空包裝重0.18公克）。
附表二：
編號(1)甲基安非他命1 包，含袋毛重0.3 公克。
編號(2)甲基安非他命1 包，含袋毛重1.02 公 克。
附表三：
編號(1)電子秤1 台。
編號(2)空夾鏈袋1 包。
